【裁判字號】    97,上易,884
【裁判日期】    971208
【裁判案由】    詐欺
【裁判全文】
臺灣高等法院高雄分院刑事判決         97年度上易字第884號
上  訴  人  臺灣高雄地方法院檢察署檢察官
被      告  甲○○
上列上訴人因被告詐欺案件，不服臺灣高雄地方法院97年度易字
第972 號中華民國97年9 月10日第一審判決（起訴案號：臺灣高
雄地方法院檢察署97年度偵字第20325 號），提起上訴，本院判
決如下：
    主  文
原判決撤銷。
甲○○共同犯詐欺取財罪，處有期徒刑捌月。扣案第一商業銀行
帳戶存摺壹本及其開戶印章壹枚，均沒收之。
    事  實
一、甲○○與姓名、年籍均不詳，綽號「林先生」之成年男子暨
    其他詐騙集團成員共同基於意圖為自己不法所有之犯意聯絡
    ，由甲○○於民國97年6 月25日，在不詳地點，提供第一商
    業銀行（下稱第一銀行）鳳山分行之00000000000 號帳戶之
    帳號予「林先生」，隨後林先生所屬詐欺集團成員即於97年
    7 月2 日上午11時許撥打電話予乙○○○，佯稱其戶頭遭人
    盜領，必須匯款至指定帳戶云云，致乙○○○陷於錯誤，遂
    依指示於翌日（3 日）匯款新臺幣（下同）340 萬元至甲○
    ○上揭第一銀行帳戶內，旋於當日下午3 時許由上揭犯罪集
    團成員偕同甲○○親往第一銀行鳳山分行臨櫃分批提領其中
    339 萬元，再由甲○○於隔日前往提領1 萬元，甲○○並因
    而獲得上揭犯罪集團分予6300元之不法利益，嗣經乙○○○
    發現受騙後，報警處理而循線查獲上情，並扣得甲○○所有
    供犯罪所用之第一銀行帳戶存摺1 本、印章1 枚等物。
二、案經乙○○○訴由高雄市政府警察局移送臺灣高雄地方法院
    檢察署檢察官偵查起訴。
    理  由
壹、程序方面：
    告訴人乙○○○於警詢之供述係屬被告以外之人於審判外之
    陳述，惟被告及檢察官均同意作為證據，並捨棄詰問權，本
    院審酌該言詞陳述作成時之情況，並無違法之情事，且與認
    定本案犯罪有關連，認為適當者，依刑事訴訟法第159 條之
    5 第1 項，應得為證據。
貳、實體方面：
一、訊據上訴人即被告對於上開時地交付存摺供人使用，且親自
    去第一銀行提領340 萬元等情供承不諱，惟矢口否認有詐欺
    犯行，辯稱：伊是去應徵工作，工作內容是去領職棒的簽賭
    金，伊不知該款項係詐騙所得云云（見本院卷第35頁）。經
    查：
  (一)上開事實，業據被告於原審法院及本院準備程序中均坦承不
    諱（見原審卷第9 頁、本院卷第21頁），核與證人即告訴人
    乙○○○於警詢中證述其遭詐騙等情相符，並有告訴人乙○
    ○○之匯款存根聯1 張、被告所有第一銀行鳳山分行帳戶之
    開戶資料、存摺明細影本各1 份、銀行監視錄影翻拍畫面6
    張及取款憑條影本4 張附卷可稽，足認被告上開自白與事實
    相符，堪予採為本案論罪科刑之依據。
  (二)按金融帳戶為個人理財之工具，申請開設金融帳戶並無任何
    特殊之限制，一般民眾只須提出身分證、印章皆能自由申請
    開戶，並得同時在不同金融機構申請多數存款帳戶使用，此
    乃眾所週知之事實，且依一般人之社會生活經驗，倘係合法
    收入，本可自行向金融機構開戶使用，而無蒐集他人帳戶之
    必要，苟見他人不自行申請開立帳戶而蒐集不特定人之帳戶
    使用，衡情應可知悉被蒐集之帳戶係被利用為與財產有關之
    犯罪工具。又近來，利用人頭帳戶作為出入帳戶，而向不特
    定民眾詐取金錢之犯罪案件層出不窮，且經媒體廣為披載，
    被告行為時係智力成熟之成年人，對此應知之甚詳，竟仍將
    上開銀行帳戶之存摺物提供予前揭犯罪集團使用，且陪同詐
    欺集團成員或單獨前往銀行提領計340 萬元，是其對該犯罪
    集團將利用該帳戶，用於詐欺犯罪之使用，顯有犯意聯絡及
    行為分擔，堪予認定。被告於最後審判期日，雖翻異前詞，
    否認犯行，惟其所辯，與上開證據不符，尚難採信。
  (三)綜上所述，被告所辯，為屬卸飾之詞，委無可採。本件事證
    明確，被告詐欺取財之犯行洵堪認定，應依法論科。
二、核被告所為，係犯刑法第339 條第1 項之詐欺取財罪。其先
    以幫助他人犯詐欺取財之意思提供帳戶，嗣進而參與該集團
    之詐欺取財正犯行為，應論以正犯，其先前提供帳戶之幫助
    行為，已為正犯之行為評價所涵蓋，即無再論幫助犯之餘地
    。又被告與自稱「林先生」之成年男子及其所屬犯罪集團間
    ，有犯意聯絡及行為分擔，應依刑法第28條論以共同正犯。
三、原審據以論處被告共同詐欺罪刑，固非無見；惟查：按量刑
    之輕重，固屬事實審法院得依職權自由裁量之事項，惟仍應
    受比例原則及公平原則之限制，否則其判決即非適法。刑事
    審判旨在實現刑罰權分配的正義，故法院對有罪被告之科刑
    ，應符合罪刑相當之原則，使輕重得宜，罰當其罪，以契合
    社會之法律感情，此所以刑法第57條明定科刑時應審酌一切
    情狀，尤應注意該條各款所列事項以為科刑輕重之標準（最
    高法院93年度台上字第5073號判決意旨參照）。查本件被害
    人遭詐欺款項達340 萬元，且被告除提供銀行帳戶供詐欺集
    團使用外，復親自前往銀行提領詐騙所得，參與犯罪構成要
    件行為，且迄辯論終結時止，未與被害人和解，其犯行造成
    被害人之損害非輕，於本院審理中復否認犯行，犯後態度非
    佳，原審對此漏未審酌，難認妥適。檢察官執此上訴，為屬
    有據，應由本院將原判決撤銷改判。爰審酌被告正值壯年，
    不思以正當方法獲取財物，竟將其申請之銀行帳戶提供予不
    法份子使用，使不法之徒得用以詐騙被害人財物及致檢警難
    以追緝，助長詐騙之犯罪風氣，嗣為獲取利益，進而參與該
    詐欺集團之提領款項等取財行為，因而致被害人受騙損失金
    錢高達340 萬元，惡行非輕，惟念其非屬詐欺集團核心分子
    ，犯罪所得僅6300元等情，爰量處如主文所示之刑，以資懲
    儆。另扣案前揭第一銀行帳戶存摺1 本及開戶印章1 枚，係
    被告所有且供犯本件詐欺匯款所用之物，應依刑法第38條第
    1 項第2 款宣告沒收之。至扣案高雄二信銀行瑞隆分行存摺
    及其開戶印章、內插門號0000000000號、0000000000號 SIM
    卡之行動電話2 具，雖係被告所有，但無證據可證明係犯本
    件詐欺取財所用之物，亦非違禁物，爰不予宣告沒收。
四、據上論斷，應依刑事訴訟法369 條第1 項前段、第364 條、
    第299 條第1 項前段，刑法第28條、第339 條第1 項、第38
    條第1 項第2 款，刑法施行法第1 條之1 ，判決如主文。
本案經檢察官蔡國禎到庭執行職務。
中    華    民    國    97    年    12    月    8     日
                  刑事第三庭    審判長法  官  黃憲文
                                      法  官  黃仁松
                                      法  官  施柏宏
以上正本證明與原本無異。
本件判決不得上訴。
中    華    民    國    97    年    12    月    8     日
                                      書記官  白  蘭
附錄本判決論罪之法條：
中華民國刑法第339條
意圖為自己或第三人不法之所有，以詐術使人將本人或第三人之
物交付者，處5 年以下有期徒刑、拘役或科或併科1 千元以下罰
金。
以前項方法得財產上不法之利益或使第三人得之者，亦同。
前二項之未遂犯罰之。


司法院資訊處製作；財團法人民間司法改革基金會備份。
